臺灣高等法院臺南分院刑事判決　　　　　　　九十三年度上訴字第一五號　　Ｇ
　　　上　訴　人
　　　即　被　告　甲　○　○.
右上訴人因誣告案件，不服中華民國九十二年十二月十日臺灣臺南地方法院九十二年
度訴字第五六三號第一審判決（起訴案號：臺灣臺南地方法院檢察署九十二年度偵字
第四四○三號）提起上訴，本院判決如左：
      主      文
原判決撤銷。
甲○○無罪。
      理      由
一、公訴意旨略以：甲○○（原名周德仁）因欠華僑商業銀行股份有限公司台南分行
    股份有限公司（下稱華僑銀行）債務未還，而為華僑銀行，向台灣台南地方法院
    （下稱台南地院）聲請對甲○○所有台南縣永康市○○○路二號之一房屋及基地
    強制執行拍賣，經乙○○以其子魏國庭名義標得。嗣於民國（下同）九十一年十
    二月十一日下午二時四十分許，經台灣台南地方法院會同魏國庭、甲○○點交，
    甲○○因此懷恨乙○○，明知自己未親眼目睹，乙○○有竊取其妻巢玉梅所有腳
    踏車一輛（下稱系爭腳踏車），且無法確認該腳踏車是否為乙○○所竊取，竟意
    圖使乙○○受刑事處罰，於九十二年一月廿日上午十時許，向台南縣警察局永康
    分局，對乙○○提出竊盜告訴，誣指乙○○：於九十一年十二月十一日晚上八時
    卅分許，在台南縣永康市○○○路二號之一，竊取系爭腳踏車，伊於當場及九十
    一年十二月十三日上午十時許，在同址曾向乙○○催討，但乙○○均置不理云云
    ，誣告乙○○涉嫌竊盜，經台南縣警察局永康分局，報請台灣台南地方法院檢察
    署檢察官偵查結果，認乙○○罪嫌不足，而予不起訴處分，乃查知上情。因認被
    告甲○○涉有刑法第一百六十九條第一項誣告罪嫌云云。
二、訊據上訴人即被告甲○○供承於警詢時，以右揭陳述，對乙○○提出竊盜告訴等
    情。然堅決否認有右述誣告犯行，辯稱：本件除系爭腳踏車外，尚有冷氣、廚具
    、電鑽等物，迄今乙○○，均尚未返還給伊，系爭腳踏車，原鎖在台南縣永康市
    ○○○路二號之一屋內牆邊，應係遭乙○○竊取，伊沒有誣告等語。
三、按誣告罪成立，以告訴人所訴事實，完全出於虛構為要件，倘有出於誤會，或懷
    疑有此事實，而為申告，以致不能證明其所訴事實為真，縱被訴人不負刑責，而
    告訴人本缺乏誣告故意，自難成立誣告罪名（最高法院四十四年台上字第八九二
    號判例參照）。經查：
  (一)系爭腳踏車乃被告妻子巢氏所有，原鎖在被告前所有台南縣永康市○○○路二號
    之一號住處屋內（下稱系爭房屋）一樓牆壁，然因被告積欠華僑銀行債務，未為
    清償，經華僑銀行以台南地院八十九年度促字第二○○五八號支付命令，為執行
    名義，向台南地院聲請強制執行（起訴書誤乙○○為聲請人）。旋系爭房屋，拍
    賣結果，由乙○○以其子魏國庭名義應買，而拍定取得。嗣於九十一年十二月十
    一日下午二時四十分許，台南地院民事執行處法官，會同被告及魏國庭執行點交
    ，系爭腳踏車亦為執行法院，於點交當日，自系爭屋內清出，是日拍定人魏國庭
    ，經徵得被告同意後，雇請府安搬家公司，將被告所有置放於系爭屋內物品，搬
    至台南縣永康市○○路一二七號被告住處，為證人魏國和、乙○○三人於偵查中
    供明（詳偵查卷廿六至廿七頁），並有華僑銀行強制執行聲請狀、原審八十九南
    院鵬執簡字第一九○三八號函文、通知暨執行筆錄、點交切結書、保管清單在卷
    可稽（詳偵查卷十一至廿三頁）。而執行法院執行上開點交程序時，系爭房屋一
    樓牆壁，確實鎖有被告所指系爭腳踏車一輛等情，業據證人乙○○證稱：系爭房
    屋有腳踏車一輛沒錯等語（詳偵查卷八、卅八頁，本院卷一○七頁），有警察調
    查被告誣告案現場照片二紙及載有腳踏車一輛點交清單在卷可憑（詳本院卷八二
    頁照片，偵查卷廿三頁）。足信被告供稱，執行法院點交系爭房屋時，屋內牆壁
    ，鎖有系爭腳踏車一輛屬實。
  (二)又被告於偵查中指稱：（提出條型鎖一個），該鎖是乙○○於九十一年十二月十
    三日，從我被拍賣的房屋丟給我的，我當場有看到他打開鎖，鎖是鎖在腳踏車上
    等語（詳偵查卷廿六頁背面）。而證人乙○○證稱：點交當天，其將鎖剪斷，將
    系爭腳踏車卸下來等語（詳本院卷七一頁）。是被告指稱，系爭腳踏車上的鎖，
    為乙○○交給伊，堪信真實。又參諸卷附執行案件保管清單，載有系爭腳踏車，
    該清單雖未經任何人簽名，以示負保管責任，然已由證人乙○○兒子魏國庭切結
    保管上開清單上物品，有執行筆錄及點交切結書在卷可憑。足見系爭腳踏車，經
    證人乙○○自牆上卸下後，確實未點交給被告保管，堪可認定。
  (三)至證人乙○○將系爭房屋物品，請搬家公司搬運至被告家中時，系爭腳踏車並未
    交給被告等情，業據被告供稱：乙○○請府安搬家公司，載系爭屋內物品至其家
    中時，伊確實在家，然當時所載東西，沒有腳踏車一輛等語（詳原審卷卅七頁）
    。而證人乙○○於原審及本院證稱：九十一年十二月十一日點交當日，被告有到
    場，執行筆錄是搬完後才簽的，當初房屋內家具，是伊請搬家公司，直接搬去被
    告鹽行路家裡，不知有無經過被告點收，保管清單是書記官，當場在系爭房屋製
    作的，不確定腳踏車有無搬過去，但點交現場是空的，沒有東西了等語（詳原審
    卷五四至五五頁，本院卷六七頁），及經府安搬家公司員工林世鴻於偵查中供稱
    ：本件在書記官、法官點交後，渠等再將東西，搬到鹽行路債務人家，那天沒有
    搬到一輛腳踏車，伊只搬屋內東西而已等語（詳偵查卷卅一、卅八頁）。上開供
    述，經核相符，足徵系爭腳踏車，確實未搬至被告家中，應無疑義。
  (四)綜上，系爭腳踏車原鎖在拍賣房屋一樓牆壁上，被告未交付鑰匙給乙○○，然系
    爭房屋確實已無系爭腳踏車存在，而被告復未收到系爭腳踏車屬實。是系爭腳踏
    車在無鑰匙開啟情形下，竟不存在，依常理判斷，當係遭人竊取。又依前所述，
    系爭腳踏車上鎖具，係證人乙○○交給被告。則被告指稱，伊懷疑系爭腳踏車，
    於九十一年十二月十一日，遭乙○○竊取，尚非無稽。故被告對乙○○提出竊盜
    告訴，應非無據。
  (五)被告對乙○○提出竊盜告訴，雖經不起訴處分確定，然系爭腳踏車，於執行法院
    執行點交程序時，既仍鎖在系爭房屋一樓牆壁，而被告未交鑰匙給乙○○屬實。
    且系爭腳踏車確未搬至被告家中，交被告收受。然系爭腳踏車已不存在，確屬實
    情，並非虛構。從而，自難以被告對乙○○提出竊盜告訴，經不起訴處分確定，
    即遽指被告對乙○○提出竊盜告訴，係憑空杜撰，而指被告係故意誣告乙○○竊
    盜。此外復查無其他積極證據，足證被告有公訴人所指誣告犯行。是被告誣告犯
    罪，要屬不能證明，自應為被告無罪諭知。
四、原審以被告罪證明確，因予論罪科刑，固非無見。惟查：被告對乙○○所為竊盜
    告訴，既非虛構，或憑空造。原判決未予詳察，並仔細勾稽種種有利被告事證
    ，即遽對被告論罪科刑，自有未當。被告上訴意旨，指摘及此，為有理由，自應
    由本院將原判決撤銷改判，改為諭知被告無罪，以符法制。
據上論斷，應依刑事訴訟法第三百六十九條第一項前段、第三百六十四條、第三百零
一條第一項，判決如主文。
本案經檢察官楊治宇到庭執行職務。
中    華    民    國      九十三      年      四      月        十五    日
                                  臺灣高等法院臺南分院刑事第六庭
                                      審判長法官  蔡    崇    義
                    法官  許    進    國
                                            法官  董    武    全
右正本證明與原本無異。
如不服本判決，應於判決送達後十日內向本院提出上訴狀，其未敘述理由者並應於提
出上訴狀後十日內向本院補提理由書（應附繕本)。
                                      法院書記官  黃    全    忠
中    華    民    國      九十三      年      四      月      二十一    日
